最高法院刑事判決　　　　　　　　　　　　　　　八十七年度台上字第四三八六號
　　上　訴　人　台灣高等法院檢察署檢察官
　　被　　　告　甲○○
　　選任辯護人　黃丁風律師
右上訴人因被告盜匪等罪案件，不服台灣高等法院中華民國八十六年一月十五日第二
審判決（八十五年度上訴字第二一九八號，起訴案號：台灣基隆地方法院檢察署八十
三年度偵續字第十六號），提起上訴，本院判決如左：
    主  文
原判決關於夜間侵入住宅竊盜未遂，及強劫而故意殺被害人部分撤銷，發回台灣高等
法院。
    理  由
本件原判決維持第一審諭知被告甲○○無罪部分之判決，駁回此二部分檢察官在第二
審之上訴，固非無見。惟查：「以自己共同犯罪之意思，事先同謀，而由其中一部分
之人實施犯罪之行為者，均為共同正犯」，大法官會議著有釋字第一○九號解釋例可
稽，依該解釋例，無論「同謀共同正犯」，抑「實施共同正犯」，均為刑法第二十八
條所規定之「正犯」。本件檢察官起訴之事實為林山河與楊思東熟識，見楊思東頗有
錢財，且係一人獨居容易下手，遂與其友即被告甲○○共同意圖為自己不法之所有，
謀議一同騙取楊思東之錢財，如未得手，則或偷或搶，甚至強盜殺人劫取財物，在所
不惜。謀議既定，二人遂著手詐取楊思東之錢財，因未得逞（被告詐欺未遂部分業經
判決確定），林山河遂依其與被告原所謀議之計劃，單獨於民國八十二年二月二十五
日夜間潛入基隆市○○○街二巷三十號一樓楊思東住處臥房內，著手搜尋，以便竊取
楊思東於當日上午十一時許為購買古董而自銀行提領之新台幣（下同）三百萬元，但
因為楊思東發覺斥責而未遂。乃林山河與被告二人見騙、偷不成，遂基於原有之殺人
犯意，於翌日凌晨一時許，由林山河持裝有子彈，類似九○手槍之土造手槍一支，
與被告一同潛入楊思東臥房內，於喚醒楊思東後命楊思東坐於床角，由林山河以右手
持槍立於左前，被告則背向房門立於右前，以阻斷楊思東之去路，用以逼問現金藏於
何處，因楊思東不願吐實，被告及林山河遂予毆打，林山河更持槍上前，抵住楊思東
右額頭，致楊思東不能抗拒，不得已說出現金所在，二人取得該三百萬元現款後，又
基於殺人之共同犯意，由林山河持槍射殺楊思東致死，二人再劫取楊思東身上之勞力
士鑽錶、鑽戒、鑲玉戒子等物後，匆匆離去。嗣又恐東窗事發致不及逃逸，遂又返回
現場著手滅跡，並將楊思東之屍體遺棄於台北縣萬里鄉往基隆方向之武中幹七十五
號電線桿對面崁之斜坡上等情，換言之，檢察官起訴之被告與林山河之犯罪事實包
括「事前同謀」及「共同實施」二部分，檢察官於原審之上訴意旨亦明指被告於林山
河著手實施犯罪時，縱未到場，仍「不影響其與林山河間共謀共同正犯之關係」等情
（原審卷第十七頁反面、第十八頁）。乃原判決僅以被告辯稱案發當時，其因痛未
到場參與強盜殺人犯行，證人翁玫莉、林山靜亦證稱：林山河曾對我說楊思東命案是
他一人做的。翁玫莉並稱：「八十二年二月二十五日林山河原約一人前往楊思東之住
處，惟該人因痛而未到場」云云，認被告否認參與犯罪行為之實施為可採。而於被
告與林山河事前既謀議詐欺，並已參與詐欺行為之實施，有無謀議如詐騙不成，則或
偷或搶，甚至強盜殺人劫取財物，亦所不惜之意思合致，則未詳細說明其理由及依據
，僅以「並無證據證明被告為同謀共同正犯」一語，即遽行判決，自難謂無判決理由
不備之違法。檢察官上訴意旨指摘原判決違背法令，非無理由，此二部分應認有發回
更審之原因。關於違反槍砲彈藥刀械管制條例及遺棄屍體部分，因檢察官認與強劫而
故意殺被害人部分有方法結果之牽連關係，併予發回。另關於加重竊盜未遂部分，雖
屬刑事訴訟法第三百七十六條第二款所列之案件，惟於修正刑事訴訟法施行前，原得
上訴於第三審法院，且已繫屬於法院，依刑事訴訟法施行法第五條第一項規定，仍應
依施行前之法定程序終結之，均附此明。
據上論結，應依刑事訴訟法第三百九十七條、第四百零一條，判決如主文。
中      華      民      國    八十七    年     十二     月    二十三    日
                              最高法院刑事第三庭
                                  審判長法官  莊  來  成
                                        法官  呂  潮  澤
                                        法官  謝  俊  雄
                                        法官  白  文  漳
                                        法官  蘇  振  堂
      右正本證明與原本無異
                                              書  記  官
中      華      民      國    八十七    年     十二     月    二十八    日
